臺灣臺北地方法院刑事裁定　　　　　　 95年度聲判字第176號
聲　請　人
即　告訴人　美商A&F商標公司（ABERCROMBIE&FITCH）
代　表　人　凱瑞約翰John.
代　理　人　蔡兆誠律師
　　　　　　許惠峰律師
被　　　告　丁○○
　　　　　　丙○○
　　　　　　甲○○
　　　　　　乙○○
上列聲請人即告訴人因被告等違反商標法案件，不服臺灣高等法
院檢察署檢察長中華民國九十五年十二月五日九十五年度上聲議
字第五三一八號駁回再議之處分（原不起訴處分案號：臺灣臺北
地方法院檢察署九十五年度偵字第五二八一、七五三八號），聲
請交付審判，本院裁定如下：
    主  文
聲請駁回。
    理  由
一、按告訴人不服上級法院檢察署檢察長或檢察總長認再議為無
    理由而駁回之處分者，得於接受處分書後十日內委任律師提
    出理由狀，向該管第一審法院聲請交付審判；法院認交付審
    判之聲請不合法或無理由者，應駁回之，刑事訴訟法第二百
    五十八條之一第一項、第二百五十八條之三第二項前段分別
    定有明文。次按民國九十一年一月十七日三讀通過，同年二
    月八日公布之刑事訴訟法第二百五十八條之一係參考德國刑
    事訴訟法第一百七十二條第二項之規定及日本刑事訴訟法第
    二百六十二條准起訴之規定，增訂「聲請法院交付審判制度
    」，告訴人於不服上級檢察署之駁回處分者，得向法院聲請
    交付審判；其目的係為對於檢察官起訴裁量之制衡，除貫徹
    檢察機關內部檢察一體之原則所含有之內部監督機制外，另
    宜有檢察機關以外之監督機制，由法院保有最終審查權而介
    入審查，以提供告訴人多一層救濟途徑（刑事訴訟法第二百
    五十八條之一立法理由參照）以促使檢察官對於不起訴處分
    為最慎重之篩選，審慎運用其不起訴裁量權；從而，本條之
    適用一方面係強制告訴人先循檢察機關內部之監督機制救濟
    無效果後，始由法院為之，另方面亦促使檢察機關內部省視
    其不起訴處分是否妥當，法院有最終審查權；故交付審判之
    制度雖賦予法院於告訴人交付審判之聲請裁定准否前，可依
    同法第二百五十八條之三第三項規定為「必要之調查」，然
    法院於審查交付審判之聲請有無理由時，應以審酌告訴人所
    指摘不利被告之事證未經檢察機關詳為調查或斟酌，或不起
    訴處分書所載理由違背經驗法則、論理法則及證據法則為限
    ，方符本條係為制衡檢察官起訴裁量權之立法意旨。
二、本件聲請人即告訴人美商A&F商標公司（下稱A&F公司）以被
    告丁○○、丙○○、甲○○、乙○○等四人涉犯違反商標法
    罪嫌，向臺灣臺北地方法院檢察署檢察官提出告訴，經該署
    檢察官於九十五年十月三十一日以九十五年度偵字第五二八
    一、七五三八號為不起訴處分後，聲請人不服聲請再議，經
    臺灣高等法院檢察署檢察長認再議為無理由，於九十五年十
    二月五日以九十五年度上聲議字第五三一八號處分書駁回再
    議，聲請人於九十五年十二月八日收受前開臺灣高等法院檢
    察署處分書後，於十日內之九十五年十二月十三日委任律師
    具狀向本院聲請交付審判，未逾法定不變期間，合先敘明。
三、聲請人及另一告訴人美商JMH商標公司（下稱JMH公司）原告
    訴意旨略以：被告丁○○為創逸服飾有限公司（下稱創逸公
    司）之負責人，分別在臺北市○○區○○街一一六號四樓AF
    櫃誠品一一六、臺北市松山區○○○路○段三十九號三樓微
    風廣場百貨設立專櫃販賣服飾；被告丙○○為被告丁○○之
    夫，負責創逸公司之業務；被告甲○○、乙○○則受僱於被
    告丁○○，分別在上開誠品一一六、微風廣場百貨之專櫃擔
    任店員，渠等均明知「ABERCROMBIE&FITCH」、「ABERCROMB
    IE」、「HOLLISTER」等商標圖樣，為告訴人A&F公司及JMH
    公司向經濟部中央標準局（現已改制為經濟部智慧財產局）
    申請登記註冊獲准取得商標專用權，指定使用於服飾等商品
    ，現仍在專用期限內，非經前揭公司之授權或同意，不得於
    同一商品使用相同或類似之商標圖樣，亦不得販賣、意圖販
    賣而陳列。竟共同基於販賣仿冒商標商品之犯意聯絡，自九
    十四年二月間某日起，被告丁○○向另案被告鄭雪花（另案
    偵查中）指定進口販入擅自使用上開商標圖樣之仿冒服飾及
    帽子等後，由另案被告鄭雪花寄送至創逸公司，由被告丙○○簽收，再將該仿冒商標服飾等配送至上開專櫃公開陳列，
    由被告甲○○、乙○○販賣予不特定人牟利。嗣於九十五年
    一月二十四日十七時許及同日十八時三十分許，經警分別前
    往微風廣場百貨及誠品一一六專櫃當場查獲，並扣得上開仿
    冒商標服飾等，因認被告四人均涉嫌違反商標法第八十二條
    之罪嫌云云。
四、臺灣臺北地方法院檢察署檢察官偵查結果認為：
    (一)按犯罪事實應依證據認定之，無證據不得認定犯罪事實
        ，刑事訴訟法第一百五十四條第二項定有明文。再按事
        實之認定，應憑證據，如未能發現相當證據，或證據不
        足以證明，自不能以推測或擬制之方法，為裁判基礎；
        而告訴人之告訴，係以使被告受刑事訴追為目的，是其
        陳述是否與事實相符，仍應調查其他證據以資審認；苟
        其所為攻擊之詞，尚有瑕疪，則在此瑕疵未予究明以前
        ，即不能遽採為斷罪之基礎，故在告訴人指訴被告涉嫌
        犯罪之場合，如經調查別無其他證據足證其指訴確與事
        實相符，則本於「罪證有疑、利於被告」之證據法則，
        即不得遽以其片面指訴，擷為認定被告犯罪之唯一事證
        ，最高法院著有四十年度臺上字第八六號、五十二年度
        臺上字第一三○○號判例可資參照。
    (二)告訴人指訴被告等涉有違反商標法犯行，無非係以商標
        註冊證、鑑定書及扣得仿冒商標商品為據。訊據被告等
        人均堅決否認有何違反商標法之犯行，被告丁○○辯稱
        ：伊在九十三年間經過友人介紹認識另案被告鄭雪花，
        另案被告鄭雪花有國外管道可以拿衣服進來賣，因為告
        訴人公司之商品在臺灣並無代理商，伊才透過另案被告
        鄭雪花自香港進口使用告訴人公司商標之服飾、配件在
        上開專櫃販售，當時香港方面說是真品，叫伊先賣一段
        時間，如果賣得好，可以安排伊至美國談臺灣代理權事
        宜，伊不知道係仿冒品等語；被告丙○○辯以：其等所
        販售之服飾均係透過另案被告鄭雪花仲介進口，由被告
        丁○○向另案被告鄭雪花接洽進貨，其負責收貨，並將
        貨送至專櫃，不知道係仿冒品等語；被告甲○○、乙○○均以：僅係受僱於丁○○擔任銷售人員，每日薪資新
        臺幣（下同）一千二百元，每日業績超過一萬二千元以
        上就可抽一成，不知店內商品進貨情形，亦不知店內所
        販售之服飾係仿冒品等語置辯。
    (三)經查，「ABERCROMBIE&FITCH」、「ABERCROMBIE」、「
        HOLLISTER」商標圖樣，為告訴人A&F公司、JMH公司向
        經濟部中央標準局（現已改制為經濟部智慧財產局）申
        請登記註冊，取得商標專用權，指定使用在服飾等商品
        上，現仍在專用期限內之事實，業據告訴人等提出商標
        註冊證附卷可稽，並為被告等所不爭執，堪以認定。本
        案所應審究者係扣案之被告等所販賣之商品是否非為告
        訴人等公司之商品（即所謂真品），而係仿冒告訴人等
        商標之商品？又如係仿冒商標商品，被告等主觀上是否
        明知？茲分敘如下：
        1.扣案之商品來源不正確、RN號碼不正確、非A&F/Holl
          ister Co.所生產之款式及該商品之剪裁並不正確，
          故非告訴人等公司所生產之商品等情，業據告訴人等
          告訴代理人許惠峰律師、李璧合律師及陳芳俞律師陳
          明在卷，並有鑑定書附卷可參，是本件扣案之商品為
          仿冒商標商品，已堪認定。
        2.本件扣案之仿冒商標商品係被告丁○○向另案被告鄭
          雪花進貨，另案被告鄭雪花則係向香港之貿易商李升
          鴻購入，被告丁○○因要到百貨公司擺設專櫃，要求
          另案被告鄭雪花出具發票，並以創逸服飾店為發票抬
          頭，香港方面表示是真品可以開發票，乃傳真設於香
          港之長城貿易公司（下稱長城公司）以創逸服飾店為
          抬頭，所開立之發票予另案被告鄭雪花，由另案被告
          鄭雪花交付被告丁○○，該商品係寄送至另案被告鄭
          雪花處，再由另案被告鄭雪花出貨予被告丁○○，由
          被告丙○○收貨，並按照另案被告鄭雪花助理所開具
          之估價單上所寫貨款金額，以月結方式，簽發十五天
          至四十五天不等票期之支票支付貨款，另案被告鄭雪
          花並依支票金額交付發票等情，除據被告丁○○、劉
          光中供述明確外，核與證人即另案被告鄭雪花、證人
          即另案被告鄭雪花之前員工張嘉雯結證情節大致相符
          ，並有估價單、發票、支票附卷可稽。是被告丁○○
          、丙○○既係向另案被告鄭雪花購買，尚難遽以推認
          被告丁○○、丙○○確知另案被告鄭雪花以外之人取
          得扣案商品之方式；況另案被告鄭雪花既能交付商品
          來源證明即長城公司之發票，並依販賣金額另行開具
          發票交付被告丁○○及丙○○，被告丁○○、丙○○
          與另案被告鄭雪花間已有某程度之信賴關係存在，而
          相信扣案商品係真品，並非全無可能。再果被告蘇怡
          芳、丙○○確知另案被告鄭雪花所販賣之本件扣案商
          品係仿冒商標商品，衡情，實無要求長城公司以其所
          經營之創逸服飾店為抬頭，開具發票，並簽發創逸公
          司名義之支票交付另案被告鄭雪花以支付貨款，而陷
          己於遭查緝之境之理亦明。又本件商標之商品在臺灣
          既無代理商或其他行銷廣告，告訴人代理人許惠峰律
          師所提出附卷之告訴人A&F公司商品廣告目錄，僅供
          告訴人擺放國外服飾店據點使用之情，為告訴人代理
          人陳芳俞律師陳明在卷，則被告丁○○、丙○○經由
          另案被告鄭雪花所稱之香港貿易商販入本件扣案商品
          ，其進貨管道並無異常。
        3.又被告丁○○、丙○○向另案被告鄭雪花購入本件商
          品之價格並無明顯偏低之情形，有上述估價單在卷可
          按。且其在專櫃販賣之定價為照估價單上進價之三倍
          ，而被告丁○○所設微風廣場百貨專櫃販賣本件扣案
          商品之價格，每件除特價品五百九十元外，最低售價
          為一千七百八十元，最高六千四百八十元；在前述誠
          品一一六專櫃販賣本件扣案商品之價格，每件亦以七
          百八十元至七千二百八十元不等之價格販售等節，業
          據被告丁○○、乙○○甲○○供述明確，並有創逸公
          司銷貨日報表及告訴人所提出在徵風廣場百貨專櫃購
          買本件扣案商品之發票附卷可佐，徵諸常情，服飾零
          售業者往往係以其進價之三倍決定商品之售價，被告
          丁○○、丙○○對於商品售價之決定方式核與常情無
          悖，倘被告丁○○、丙○○主觀上明知該扣案商品係
          仿冒商標商品，其所定之商品價格理應低於告訴人公
          司所定之售價，藉此牟利，惟其所定之售價顯與告訴
          人公司在國外行銷販售之商品價格並無二致，亦有告
          訴人公司商品網頁行銷資料附卷可參。是被告丁○○
          、丙○○辯稱不知係仿冒品等語，尚非子虛。
        4.再告訴人等並未在臺灣設立據點販售商品，亦無任何
          之行銷廣告等情，已如上述，被告等自難在國內取得
          告訴人公司之商品加以比對，其是否能一望即知其所
          販售之商品為仿冒品，並非全然無疑，則其等因信賴
          正常進貨模式取得商品，而認所購買之商品為真正乙
          節，實有合理之可能性。參以，倘被告等主觀明知其
          所販售之商品係屬仿冒商標商品，衡以常情，理應會
          選擇在一般不具知名度之賣場或店面販售，豈有甘冒
          被消費大眾識破為仿冒品且易於查緝之風險，而在微
          風廣場、誠品書局等國內知名且大型之賣場販售本件
          仿冒商標商品之理？益徵被告等主觀上係認其等進口
          販售之商品為真正甚明。是被告丁○○、丙○○前開
          置辯，堪信為真。
        5.末查，創逸公司之進貨事宜係由被告丁○○負責，被
          告丙○○負責收貨並將貨品分送至各該專櫃，被告王
          若喬、乙○○僅係銷售小姐，並不負責進貨事宜等情
          節，業據被告丁○○、丙○○、甲○○、乙○○於偵
          查中供述綦詳。是以，被告甲○○、乙○○二人客觀
          上雖有販賣扣案仿冒商標商品之事實，但其既未參與
          進貨事宜，自不知商品來源，告訴人等在國內亦無相
          關行銷商品資訊隨手可得查證，且無具體事證足認被
          告甲○○、乙○○明知所販售之商品係仿冒商標商品
          ，再參諸被告丁○○、丙○○既不知扣案商品為仿冒
          商標商品，已如上述，實益難苛責僅係受僱領月薪之
          店員即被告甲○○、乙○○能辨識商品之真偽，是尚
          無以認被告甲○○、乙○○主觀上有販賣仿冒商標商
          品之明知，自難遽令被告甲○○、乙○○擔負違反商
          標法之罪責。
        6.綜上，本於「證據有疑、利於被告」之證據法則，自
          難遽以告訴人等片面之指訴，遽為被告等不利之認定
          。此外，復無其他積極證據足資認定被告等有何犯行
          ，揆諸前開說明，應認其罪嫌均尚有未足，遂依刑事
          訴訟法第二百五十二條第十款為不起訴之處分。
五、聲請人不服上開不起訴處分，聲請再議，聲請再議意旨略以
    ：
    (一)被告丁○○、丙○○等購買本件扣案商品「是否取得發
        票」與「是否明知該商品為仿冒品」，係屬二事，取得
        發票與否僅涉及是否合法申報營業稅之問題，任何稍具
        經商經驗者皆知，進貨當然需要取得購物憑證，以作為
        申報應繳稅款之用。是以取得發票並無法排除其明知為
        仿品之犯意。又另案被告交付之商品來源之證明，即長
        城公司之發票，姑不論原審檢察官從未提示該發票供告
        訴代理人對其真假，即證據能力表示意見，縱令其為真
        實，空有長城公司之發票，如何證明其係向該告訴人購
        得真品，長城公司並無任何由告訴人處購買貨物之證明
        ，單憑長城公司出具之發票，並不能證明其自告訴人處
        購得真品，亦無法證明其所售之商品為真品，此觀許多
        販售仿冒商品之五分埔商店仍開立發票自明。是以，該
        發票本身對被告等是否明知所購商品為仿冒品，顯然欠
        缺證據之證明力，法理至明。
    (二)被告等要求另案被告鄭雪花開立以創逸服飾店為抬頭之
        發票，係為報稅之用，任何合法申請設立之公司皆會就
        其進貨索取憑證，已如前述，且僅憑發票本身並無法證
        明所購產品係真品或仿冒品，因此「請求開立發票與否
        」與「是否因而增加遭查緝之機會」無涉，原審檢察官
        未加深究，即率爾以反面推論之方式，認定被告等非明
        知本件扣案商品為仿冒品，不僅違反論理法則，亦與經
        驗法則相悖。
    (三)被告等進貨管道有無異常，與所購貨物是否為仿品無涉
        ，任何正常進貨管道皆有可能販售仿冒品，此觀告訴人
        於近一月接獲我海關通知查獲三批仿冒品，即足明瞭。
        此外，臺灣社會更常見於市面上充斥著大量自中國大陸
        進口之仿冒品，是以「進貨管道正常與否」與「是否知
        悉為仿冒品」根本無涉，原審檢察官似將本案採取以「
        取得管道之正常與否」為判斷「是否明知為贓物」之經
        驗法則，用以論斷為是否明知為仿冒品，實有未洽。再
        者，本案被告係服飾店之經營者，非一般消費者，其大
        量購入告訴人品牌之產品販售，理應對此品牌有所研究
        ，豈能僅以向他人購買為由，空言不知情而卸責，若然
        ，則任何向他人購入仿冒品而持有發票之人，皆可執此
        為非明知為仿品之依據，則處罰販賣仿冒品之立法原意
        ，恐將蕩然無存。
    (四)告訴人是否明知為仿品，應依其進貨之價格是否過低、
        進貨之對象是否為原廠公司或合法之代理商觀之，倘非
        代理商，更應要求其出示向原廠進貨之憑證，被告丁○○等既係合法設立之公司，對此商業慣例及常規，理應
        知之甚詳，原審檢察官僅以進貨價格並無明顯偏低之情
        形一語，並未言明何以價格非明顯偏低之依據，尚嫌率
        斷。又原審檢察官以被告若明知其為仿冒品，必會藉此
        牟利，因被告所定售價與原廠接近，進而認定其無牟利
        ，藉此反推被告非明知其為仿冒品，不僅違反論理法則
        ，亦與經驗法則大相逕庭。蓋所定價格與原廠接近更可
        獲得暴利，且可藉此誤導消費者其為真品，此乃為何販
        賣仿冒品之行為充斥之因（因可「以假亂真，獲取暴利
        」），原審檢察官竟採完全相反之經驗法則，實在令人
        不解。
    (五)本案被告為服飾之經營商，並非一般之消費者，其大量
        購買告訴人之產品，理應知悉此品牌，告訴人公司產品
        之相關資訊，亦皆公佈於公司網頁上，觀諸被告所定售
        價與告訴人接近，更可知其曾參考告訴人公司貨物之價
        格。是以，被告是否為明知扣案物品為仿冒品，自不得
        以一般消費者之觀點論之，事理至明，原審檢察官竟將
        專業之服飾店與一般消費者採取同一經驗法則，顯有未
        洽。
    (六)依一般社會大眾之經驗法則，應皆認為於夜市與路邊攤
        更容易販賣仿冒品，而非知名賣場或店面，且因其售價
        較為高昂，反而不易被察覺，原審檢察官以於知名度之
        賣場或店面販售販賣，風險較高，顯然與一般社會大眾
        之經驗法則有違，況一般消費大眾對商品並非專家，其
        識破仿冒品之能力並不會因販售地點不同，而有所差異
        ，反而，更容易相信知名賣場或店面所售產品為真品，
        原審檢察官以與一般社會大眾相反之經驗法則為論據，
        自有未洽。再者，縱令原審檢察官之經驗法則或有可信
        之處，惟其所為之推論，亦與論理法則有違。原審檢察
        官據以認定被告欠缺違反商標法之故意之論理法則及經
        驗法則，多數出於不瞭解商業運作模式及社會實情所致
        據此認定之事實，實難令告訴人信服云云。
六、臺灣高等法院檢察署檢察長就上開再議之聲請審核結果認為
    ：
    (一)本件告訴人除美商A&F商標公司（ABERCROMBIE&FITCH商
        標權人）外，尚有美商J.M.H.商標公司（HOLLISTER商
        標權人），查扣物品就上開兩商標均有使用（見偵查卷
        第三十、三十二頁商標註冊證及第四十八頁贓證物品清
        單）。因另一告訴人美商J.M.H.商標公司並未聲請再議
        ，此觀再議聲請狀自明。故關於美商J.M.H.商標公司告
        訴其享有之HOLLISTER商標被侵害部分，已不起訴處分
        確定。
    (二)被告丙○○、丁○○為夫妻，兩人共同經營創逸服飾店
        ；被告甲○○、乙○○則受僱於丁○○，在創逸服飾店
        於賣場設立之專櫃擔任售貨員。於上開賣場專櫃被查獲
        冒用告訴人商標ABERCROMBIE&FITCH之服飾，係被告丙○○、丁○○透過另案被告鄭雪花自香港長城公司，而
        丁○○告以要到百貨公司販賣，需要發票，鄭雪花乃詢
        問香港長城公司，該公司表示係真品可以開發票，丁○○就拿該發票到百貨公司申請攤位。因香港方面表示係
        真品，並有開發票，故伊相信上開ABERCROMBIE&FITCH
        商標之服飾係真品等語（偵查卷第一一七、一一八頁）
        。被告丙○○、丁○○係經營服飾店之人，其就委託進
        口之貨品，要求為真品並需開立發票，且進貨價格並無
        明顯偏低之情形；而受委託代為接洽購貨之鄭雪花亦告
        知該購買之服飾為真品，被告丁○○則果爾以鄭雪花告
        知係真品而交付之發票持向百貨公司申請攤位。客觀上
        被告丙○○、丁○○就所購入販賣之服飾所使用之商標
        ，並無任何隱瞞，且販賣所在為百貨公司之專櫃，並非
        當消費者於查知係仿冒品後，求償無門之夜市或路邊攤
        。就交易習慣，實難苛責被告丙○○、丁○○需向商標
        權人再為查證該商標之真偽。被告甲○○、乙○○為被
        告丙○○、丁○○之受僱人，並未經手查扣物品之進貨
        ，亦無事證足認王、吳二人明知為仿冒告訴人美商A&F
        商標公司ABERCROMBIE&FITCH之服飾而仍販賣。原檢察
        官以被告等人均無冒用商標之認識，並無不合。再議所
        指，乃其主觀之認知，並未就具體事證為主張，難認有
        據。綜上所述，本件再議無理由，爰依刑事訴訟法第二
        百五十八條前段為駁回之處分等語。
七、聲請交付審判意旨略以：
    (一)本案地檢署及高檢署據為被告非明知扣案商品為仿品，
        無非以另案被告鄭雪花告知被告其為真品，且購入價格
        非明顯偏低及被告依據所購物品之發票申請百貨公司之
        攤位為認定被告非明知之具體事證，惟查：
        1.原審處分書言明其認定「購入價格非明顯偏低」所憑
          之依據為何，其具體事證為何？是否以發票上之價格
          與告訴人之售價作比較，不得而知，空言非明顯偏低
          ，實難令人信服。
        2.另被告辯稱另案被告鄭雪花告知其為真品，而此辯詞
          乃所有侵害商標罪之被告，共通卸責之詞，倘此為可
          採，則任何被告皆可以此為由，將責任推給住於國外
          而非我國司法審判權所及之不明第三人，倘此經驗法
          則可採，則向五分埔購買告訴人服飾商品之眾多他案
          侵害告訴人商標之被告，皆可以販賣者告知其為真品
          而免責，惟事實上，他案被告並未因此而免責（就有
          關他案判決之具體事證，容候補呈）。
        3.又被告據為申請百貨公司攤位之發票，是否載明所售
          產品為真品，且百貨公司審核是否出租攤位時，是否
          為實質審查，被告丙○○於百貨公司工作多年，對此
          流程應知之甚詳，原審檢察官未傳訊百貨公司承辦人
          員，進一步查證，即為認定之基礎，實有未洽。
    (二)綜上所述，原審檢察官據為被告非明知扣案產品為仿品
        之依據，亦皆為間接推測之詞，亦無直接具體事證證明
        被告非明知，而高院檢察官對再議理由具體指摘原不起
        訴書認定事實違反經驗法則及論理法則之處，並未為任
        何說明，僅以「乃其主觀之認知，並未就具體事證為主
        張，難認有據」等語為據，其認定被告非明知之理由，
        倘未能具體說明何以再議理由不可採，又何嘗不是另一
        主觀之認知，其餘理由均援用原再議聲請書，為此聲請
        准予交付審判云云。
八、經查：
    (一)新修正刑事訴訟法第二百五十八條之一規定聲請人得向
        法院聲請交付審判，係新增對於「檢察官不起訴或緩起
        訴裁量權」制衡之一種外部監督機制，法院僅就檢察官
        所為不起訴或緩起訴之處分是否正確加以審查，以防止
        檢察機關濫權，依此立法精神，同法第二百五十八條第
        三項規定法院審查聲請交付審判案件時「得為必要之調
        查」，其調查證據之範圍，自應以偵查中曾顯現之證據
        為限；而同法第二百六十條對於不起訴處分已確定或緩
        起訴處分期滿未經撤銷者得再行起訴之規定，其立法理
        由說明該條所謂不起訴處分已確定者，包括「聲請法院
        交付審判復經駁回者」之情形在內，是前述「得為必要
        之調查」，其調查證據範圍，更應以偵查中曾顯現之證
        據為限，不得就聲請人新提出之證據再為調查，亦不得
        蒐集偵查卷以外之證據，否則，將與刑事訴訟法第二百
        六十條之再行起訴規定，混淆不清，亦將使法院兼任檢
        察官而有回復「糾問制度」之虞；且法院裁定交付審判
        ，即如同檢察官提起公訴使案件進入審判程序，是法院
        裁定交付審判之前提，必須偵查卷內所存證據已符合刑
        事訴訟法第二百五十一條第一項規定「足認被告有犯罪
        嫌疑」檢察官應提起公訴之情形，亦即該案件已經跨越
        起訴門檻，否則，縱或法院對於檢察官所認定之基礎事
        實有不同判斷，但如該案件仍須另行蒐證偵查始能判斷
        應否交付審判者，因交付審判審查制度並無如同再議救
        濟制度得為發回原檢察官續行偵查之設計，法院仍應依
        同法第二百五十八條之三第二項前段規定，以聲請無理
        由裁定駁回，合先敘明。
    (二)經本院調閱臺灣臺北地方法院檢察署九十五年度偵字第
        五二八一、七五三八號偵查卷宗及臺灣高等法院檢察署
        九十五年度上聲議字第五三一八號卷宗審認結果，認：
        1.按犯罪事實應依證據認定之，無證據不得認定犯罪事
          實，刑事訴訟法第一百五十四條第二項定有明文。次
          按認定不利於被告之事實，須依積極證據，苟積極證
          據不足為不利於被告事實之認定時，即應為有利被告
          之認定，更不必有何有利之證據，復有最高法院三十
          年上字第八一六號判例可資查考。又事實之認定，應
          憑證據，如未能發現相當證據，或證據不足以證明，
          自不能以推測或擬制之方法，為裁判基礎；告訴人之
          告訴，係以使被告受刑事訴追為目的，是其陳述是否
          與事實相符，仍應調查其他證據以資審認，亦經最高
          法院著有四十年臺上字第八六號、五十二年臺上字第
          一三○○號判例可資參照。末按認定犯罪事實，所憑
          之證據，雖不以直接證據為限，間接證據亦包括在內
          ，然無論直接或間接證據，其為訴訟上之證明，須於
          通常一般之人均不致於有所懷疑，而得確信其為真實
          之程度者，始得據之為有罪之認定，倘其證明尚未達
          到此一程度，而有合理性懷疑之存在時，即無從為有
          罪之認定，此亦有最高法院七十六年臺上字第四九八
          六號判例可資查照；又採用間接證據時，必其所成立
          之證據，在直接關係上，雖僅足以證明他項事實，而
          由此他項事實，本於推理之作用足以證明待證事實者
          ，方為合法，若憑空之推想，並非間接證據，亦有最
          高法院三十二年上字第六七號判例意旨可參。
        2.按「明知為前條商品而販賣、意圖販賣而陳列、輸出
          或輸入者，處一年以下有期徒刑、拘役或科或併科新
          臺幣五萬元以下罰金。」，商標法第八十二條定有明
          文，是除須行為人所販賣、意圖販賣而陳列、輸出或
          輸入之商品為商標法第八十一條所列之情形之商品（
          即仿冒商標商品）外，行為人尚須具備「明知」之主
          觀構成要件，方觸犯本條之罪責，亦即若行為人非明
          知所販售之商品屬於前條規定之仿冒商標商品，即不
          得以該條規定相繩。
        3.原臺灣臺北地方法院檢察署檢察官不起訴處分書及臺
          灣高等法院檢察署處分書業已明確說明何以認定被告
          四人雖有販售仿冒商標商品之事實，然被告四人主觀
          上並非「明知」該等商品為仿冒商標商品，故被告四
          人並無涉犯違反商標法第八十二條之依據及理由【見
          上開理由四(三)2.至6.所述及六(二)所述】，是聲請
          交付審判意旨稱本案地檢署及高檢署據為被告非明知
          扣案商品為仿品，無非以另案被告鄭雪花告知被告其
          為真品，且購入價格非明顯偏低及被告依據所購物品
          之發票申請百貨公司之攤位為認定被告非明知之具體
          事證，實過於簡化上開臺灣臺北地方法院檢察署檢察
          官不起訴處分書及臺灣高等法院檢察署處分書據以認
          定被告四人無「明知」之法律上理由。再上開聲請交
          付審判意旨(一)1.所稱原審處分書言明其認定「購入
          價格非明顯偏低」所憑之依據為何，其具體事證為何
          ？是否以發票上之價格與告訴人之售價作比較，不得
          而知，空言非明顯偏低，實難令人信服一節，查臺灣
          臺北地方法院檢察署檢察官於原不起訴處分書內業已
          詳載其所認定「購入價格非明顯偏低」所憑之依據、
          具體事證為何及其所執理由【見上開理由四(三)3.該
          節所述內容】，是聲請交付審判意旨此節所指，顯無
          依據。又聲請人聲請交付審判意旨(一)2.雖又認被告
          辯稱另案被告鄭雪花告知其為真品，而此辯詞乃所有
          侵害商標罪之被告，共通卸責之詞，倘此為可採，則
          任何被告皆可以此為由，將責任推給住於國外而非我
          國司法審判權所及之不明第三人，倘此經驗法則可採
          ，則向五分埔購買告訴人服飾商品之眾多他案侵害告
          訴人商標之被告，皆可以販賣者告知其為真品而免責
          ，惟事實上，他案被告並未因此而免責（就有關他案
          判決之具體事證，容候補呈）云云，然縱實務上確有
          甚多被告以類似此等辯詞為辯，惟此辯詞是否可採，
          仍應斟酌各個案之具體情節，配合卷內之相關證據，
          本之經驗法則、論理法則及證據法則等相關法則以為
          判斷被告所辯是否可採，並非所有被告以此為辯均屬
          可採或均屬不可採信，是聲請人此節所指，已顯無依
          據。況聲請人於提出本案交付審判之聲請後，迄今已
          五月而仍未提出所謂該他案被告並未因此而免責等判
          決之具體事證，尤足認聲請人此節所指，確顯無依據
          。再聲請交付審判意旨(一)3.所指被告據為申請百貨
          公司攤位之發票，是否載明所售產品為真品，且百貨
          公司審核是否出租攤位時，是否為實質審查，被告劉
          光中於百貨公司工作多年，對此流程應知之甚詳云云
          ，矧聲請人所指此節，本即與認定被告四人是否具有
          「明知」之主觀構成要件無涉，與待證事實不具關連
          性，則原審檢察官未傳訊百貨公司承辦人員調查此流
          程，並無何違法之處，是聲請人所指原審檢察官未傳
          訊百貨公司承辦人員，進一步查證，即為認定之基礎
          ，實有未洽云云，亦乏依據。
        4.又聲請人聲請交付審判意旨(二)所指原審檢察官認定
          被告非明知扣案產品為仿品之依據，皆為間接推測之
          詞，亦無直接具體事證證明被告非明知，而高院檢察
          官對再議理由具體指摘原不起訴書認定事實違反經驗
          法則及論理法則之處，並未為任何說明，僅以「乃其
          主觀之認知，並未就具體事證為主張，難認有據」等
          語為據，其認定被告非明知之理由，倘未能具體說明
          何以再議理由不可採，又何嘗不是另一主觀之認知，
          其餘理由均援用原再議聲請書，為此聲請准予交付審
          判云云。矧是否「明知」，本即屬行為人內部之主觀
          意念，須憑行為人表現於外之行為，並斟酌相關直接
          或間接證據後據以判斷行為人是否具有商標法第八十
          二條「明知」之主觀構成要件，且須行為人具此主觀
          構成要件後方得以商標法第八十二條之罪責相繩，則
          原不起訴處分書依憑被告四人之辯解，綜合卷內所有
          相關之證人證言及其他相關證據，依憑經驗法則、論
          理法則及證據法則後認定被告四人不具「明知」之主
          觀構成要件，且該不起訴處分書所敘述之法律上理由
          亦無何違背經驗法則、論理法則或證據法則之處，臺
          灣高等法院檢察署認聲請人前開聲請再議之理由均為
          主觀之認知據以駁回聲請人聲請再議之聲請，並無不
          當，聲請人忽略甚多原不起訴處分書所論述之經驗法
          則、論理法則及證據法則，僅提出其主觀上之片面推
          論遽為不利被告四人事實之認定，而將一般經驗上所
          有有利於被告四人之其他合理情況均逕予排除，復未
          提出任何具體之證據資料供認定被告四人確有明知之
          故意，是聲請人執此聲請交付審判，亦無理由。
九、綜上所述，臺灣臺北地方法院檢察署檢察官及臺灣高等法院
    檢察署檢察長就聲請人於偵查中提出之告訴理由及證據均已
    詳加斟酌，且因查無其他積極證據證明被告四人涉有聲請人
    所指之違反商標法犯行，乃依刑事訴訟法第二百五十二條第
    十款規定，分別予以不起訴處分及駁回再議之聲請，並於上
    開處分書中詳為論述法律上之理由，且原處分所載證據取捨
    及事實認定之理由，亦無違背經驗法則、論理法則及證據法
    則之情事，對照卷內資料，於法並無違誤。本件聲請意旨仍
    執前詞，對於原處分加以指摘求予交付審判，非有理由，應
    予駁回。
據上論斷，應依刑事訴訟法第二百五十八條之三第二項前段，裁
定如主文。
中　　華　　民　　國　　96　　年　　5　　 月　　24　　日
　　　　　　　　  刑事第九庭  審判長法　官　蘇素娥
                                    法  官  林怡秀
                                    法  官  黃紹紘
以上正本證明與原本無異。
本裁定不得抗告。
　　　　　　　　　　　  　　　　    書記官　陳靜君
中　　華　　民　　國　　96　　年　　5 　　月　　25　　日
